【裁判字號】    92,簡,471
【裁判日期】    921128
【裁判案由】    汽車燃料使用費
【裁判全文】
臺北高等行政法院判決                              九十二年度簡字第四七一號
    原      告  甲○○
    被      告  交通部公路總局
    代  表  人  陳晉源（局長）
右當事人間因汽車燃料使用費事件，原告不服交通部中華民國九十二年六月二十七日
交訴字第０九二００四０一五九號訴願決定，提起行政訴訟。本院判決如左：
    主  文
原告之訴駁回。
訴訟費用由原告負擔。
    事  實
一、事實概要：原告所有之二Ｑ－一四０號營業小客車，因積欠九十一年春、夏、秋
    季之汽車燃料使用費共新台幣 (下同)七千二百元，被告所屬台中區監理所彰化
    監理站（下稱彰化監理站）以雙掛號郵寄汽車燃料使用費催繳繳納通知書送達原
    告，然原告未依該催繳繳納通知書所定限繳日期繳納，遲至九十二年五月五日始
    繳清欠費，被告依公路法七十五規定，於同日以公燃字第九一九一一七五一六號
    違反公路法事件處分書，裁處原告三千元罰鍰，原告不服，提起訴願，遭決定駁
    回，遂提起本件行政訴訟。
二、兩造聲明：
    (一)原告聲明：訴願決定及原處分均撤銷。
    (二)被告聲明：駁回原告之訴。
三、兩造之爭點：被告依公路法第七十五條規定裁處原告罰鍰之處分是否適法？
    (一)原告主張之理由：
      1.行政執行法第七條行政執行或其他依法令負有義務，經通知限期履行文書所
        定期間屆滿之日起五年內未能執行，不再執行。依據行政法，公路法已三十
        多年未執行，於九十年三月一日以交路九十字第００一九０九號公告於法不
        合。
      2.公路法已通過三十多年，從未執行燃料稅逾期罰款執行，早已牴觸行政執行
        法第七條超過五年內未經執行，不再執行，而交通部中華民國九十二年六月
        二十七日交訴字第０九二００四０一五九號原告之訴願駁回，深表不服，於
        法定期間提出行政訴訟，訴願決定及原處分維持均有違誤，應予分別撤銷。
    (二)被告主張之理由：
      1.公路法第七十五條規定：「汽車所有人不依規定繳納汽車燃料使用費者，公
        路主管機關應限期通知其繳納，屆期不繳者，處新台幣三百元以上三千元以
        下罰鍰，並停止其辦理車輛異動或檢驗。」查該條條文係民國七十三年一月
        二十三日總統（七三）華總（一）義字第０三七０號令修正公布，無施行期
        限之規定，按中央法規標準法第二十二條第一項及第二十三條規定，公路法
        之效力當然存在。
      2.汽車所有人不依公路法第七十五條規定於限期內繳納汽車燃料使用費之罰鍰
        基準，因法律未有明文，故交通部依據公路法第七十五條、行政程序法第一
        百五十九條及第一百六十條第二項規定，於九十年三月一日以交路九十字第
        ００一九０九號公告「公路法第七十五條規定逾期不繳納汽車燃料使用費罰
        鍰基準」，並自公告日起施行。
      3.行政執行法第七條第一項規定：「行政執行，自處分、裁定確定之日或其他
        依法令負有義務經通知限期履行之文書所定期間屆滿之日起，五年內未經執
        行者，不再執行；其於五年期間屆滿前已開始執行者，仍得繼續執行。但自
        五年期間屆滿之日起已逾五年尚未執行終結者，不得再執行。」本法所規定
        五年內未經執行者，不再執行，係指行政執行或其他依法令負有之義務，而
        非指一般法律之施行期限或廢止失效日期，且依據中央法規標準法第十一條
        規定：「法律不得牴觸憲法」，故原告所訴：「公路法已通過三十多年，從
        未執行燃料稅逾期罰款執行，早已抵觸行政執行法第七條超過五年內未經執
        行，不在執行，．．．」，係原告對法律規定認知有曲解。
    理  由
一、按「本法所稱公路主管機關，在中央為交通部；」「汽車所有人不依規定繳納汽
    車燃料使用費者，公路主管機關應限期通知其繳納，屆期不繳者，處新台幣三百
    元以上三千元以下罰鍰，並停止其辦理車輛異動或檢驗。」公路法第三條前段、
    第七十五條分別定有明文。又交通部以九十年三月一日交路九十字第００一九０
    九號公告訂定之公路法第七十五條規定逾期不繳納汽車燃料使用費罰鍰基準（以
    下稱罰鍰基準）第一條第二項第四款規定：每一車輛之汽車燃料使用費累計欠繳
    金額新台幣六千元以上，且逾期四個月以上繳納者，處新台幣三千元罰鍰。乃交
    通部本於中央主管機關職權，因執行公路法第七十五條之規定，為協助本機關或
    下級機關所屬公務員行使裁量權而訂頒之裁罰基準，且不違反法律保留原則，自
    得予以援用。
二、經查，原告所有之二Ｑ－一四０號營業小客車，因積欠九十一年春、夏、秋季之
    汽車燃料使用費共七千二百元，經彰化監理站於九十一年十一月以雙掛號方式郵
    寄汽車燃料使用費催繳繳納通知書，限原告於九十一年十二月三十一日前繳清，
    該通知書已於九十一年十一月十四日由原告本人蓋章收受在案，然原告遲至九十
    二年五月五日始繳清上開欠費之事實，有催繳通知書雙掛號回執、原告所有前開
    汽車稅費現況表附卷可稽，並為原告所不爭，堪信為真正。故被告審認原告欠繳
    汽車燃料使用費累計金額達六千元以上，且逾期四個月始繳納，依首揭公路法及
    罰鍰基準規定，於九十二年五月五日以公燃字第九一九一一七五一六號違反公路
    法事件處分書，裁處原告三千元罰鍰之處分，於法並無不合。
三、原告起訴雖主張：公路法已三十多年未執行，依行政執行法第七條規定，不得再
    執行，被告於九十年三月一日以交路九十字第００一九０九號公告於法不合云云
    。惟按，「法規明定自公布或發布日施行者，自公布或發布之日起算至第三日起
    發生效力。」「法律之廢止，應經立法院通過，總統公布。」「法規定有施行期
    限者，期滿當然廢止，不適用前條之規定。但應由主管機關公告之。」中央法規
    標準法第十三條、第二十二條第一項、第二十三條定有明文。查公路法於四十八
    年六月二十七日總統令制定公布，迭經修正，最近一次於九十一年二月六日總統
    令修正公布，從未經立法院通過並經總統公布廢止，且該法亦未訂有施行期限，
    依前開規定，自仍屬有效施行之法律，原告主張公路法已三十餘年未執行云云，
    核無足取。又交通部於九十年三月一日以交路九十字第００一九０九號公告者，
    係本於職權訂頒之公路法第七十五條規定逾期不繳納汽車燃料使用費罰鍰基準，
    且該基準並未違反法律保留原則，已如前述，原告認上開公告於法不合云云，亦
    不足採。
四、綜上所述，原告之主張均無可採，被告以原告欠繳汽車燃料使用費累計滿六千元
    以上且逾限繳納四個月以上，依首揭公路法笫七十五條及罰鍰基準規定裁處原告
    三千元罰鍰之處分，洵無違誤，訴願決定予以維持，亦無不合，原告仍執前詞及
    個人主觀之見解，訴請撤銷原處分與訴願決定，為無理由，應予駁回。又本件為
    簡易事件，爰不經言詞辯論，逕為判決，併予敘明。
據上論結，本件原告之訴為無理由，爰依行政訴訟法第九十八條第三項前段、第二百
三十三條第一項、第二百三十六條、第一百九十五條第一項後段，判決如主文。
中      華      民      國    九十二    年     十一     月    二十八    日
                        臺 北 高 等 行 政 法 院   第 二 庭
                                                    法  官  蕭惠芳
右為正本係照原本作成。
本件以訴訟事件所涉及之法律見解具有原則性者為限，始得於本判決送達後二十日內
向本院提出上訴狀並表明上訴理由，如已於本判決宣示後送達前提起上訴者，應於判
決送達後二十日內補具上訴理由（均按他造人數附繕本），且經最高行政法院許可後
方得上訴。
中      華      民      國    九十二    年     十二     月      一      日
                                                    書記官  李淑貞


司法院資訊處製作；財團法人民間司法改革基金會備份。
